臺灣高雄地方法院治安法庭裁定　　　　 95年度感更一字第8號
移送機關　　高雄市政府警察局新興分局
被移送人　　甲○○
上列被移送人因感訓處分案件，經移送機關以95年2 月3 日警新
分偵字號0000000000號號移送書移送審理，並經本院治安法庭於
95年3 月30日裁定交付感訓處分（95年度感裁字第4 號），被移
送人不服提起抗告，經臺灣高等法院高雄分院治安法庭於95年7
月31日以95年度感抗字第45號將原裁定撤銷，發回本院更為審理
，本院裁定如下：
    主  文
甲○○交付感訓處分。
    理  由
一、甲○○前於民國93年間，因偽造有價證券案件，經本院以93
    年度簡字第3147號判處有期徒刑5 月，嗣於93年9 月8 日易
    科罰金執行完畢。詎仍不知悔改，明知未經許可，不得製造
    、持有槍砲彈藥刀械管制條例列管之槍枝，竟仍基於製造具
    殺傷力可發射金屬或子彈之改造手槍之概括犯意，自93年12
    月間某日起至94年3 月底止，陸續購買玩具BB槍4 支後，分
    次在其位於高雄市苓雅區○○○路189 巷2 號12樓之4 住處
    內，以砂輪機1 個、鑽具1 組、游標尺1 把、迷你虎鉗1 個
    、鑽頭與砂輪鑽頭4 支、小型電動鑽頭1 個、挫刀2 把、乙
    炔氣焰1 個等工具，將上開玩具手槍製造成可擊發適用之金
    屬或子彈，而具有殺傷力之仿WALTHER 廠PPK/S 型半自動手
    槍製造之玩具手槍換裝土造金屬槍管改造而成之改造手槍2
    支（槍枝管制編號分別為：0000000000號、0000000000號）
    及仿FN廠半自動手槍製造之玩具手槍換裝土造金屬槍管改造
    而成之改造手槍2 支（槍枝管制編號分別為：0000000000號
    、0000000000號），製造完成後即未經許可而持有之。嗣於
    94年5 月17日下午4 時15分許，經警持搜索票前往甲○○經
    常出入之高雄市苓雅區○○○路157 號「鑫聯茶行」執行搜
    索，在該茶行1 、2 樓間之夾層房間，查獲甲○○於94年1
    月間某日攜往該茶行藏放之改造手槍2 支、彈匣2 個；另在
    該處2 樓陽臺外遮陽板上，查獲甲○○於員警進入時所丟棄
    ，以咖啡色手提包裝載之改造手槍1 支、彈匣1 個。嗣經甲
    ○○同意後帶領員警前往其位在高雄市苓雅區○○○路189
    巷2 號12樓之4 住處執行搜索，又扣得PPK 改造手槍1 支、
    改造子彈16顆 (成品1 顆、半成品15顆)、 改造90手槍半成
    品1 支、制式霰彈2 顆、改造槍管3 支、砂輪機1 個、鑽具
    1 組、游標尺1 把、迷你虎鉗一個、鑽頭與砂輪鑽頭4 支、
    小型電動鑽台1 個、銼刀2 把、乙炔氣焰1 個等物，乃查悉
    上情。
二、案經高雄市政府警察局新興分局檢具事證，會同法務部調查
    局高雄市調查處、憲兵司令部高雄憲兵隊會審認定為情節重
    大流氓，報請上級警察機關高雄市政府警察局複審通過認定
    為情節重大之流氓後，移送本院審理。
三、證據能力部分：
（一）按法院或檢察官得囑託醫院、學校或其他相當之機關、團
      體為鑑定，或審查他人之鑑定，並準用第203 條至第206
      條之1 之規定；鑑定之經過及其結果，應命鑑定人以言詞
      或書面報告，刑事訴訟法第208 條第1 項前段、第206 條
      第1 項分別定有明文。是經檢察官囑託相當之機關為鑑定
      後，經鑑定人以書面報告其鑑定之結果者，即屬同法第15
      9 條第1 項所謂之「法律有規定者」，不受該條項規定「
      不得作為證據」之限制。且同法第208 條第1 項前段對於
      法院或檢察官囑託相當之機關為鑑定之情形，僅規定：「
      準用第203 條至第206 條之1 之規定」，至於同法第202
      條有關「鑑定人應於鑑定前具結」之規定，則不在準用之
      列。故於法院或檢察官囑託相當之機關為鑑定，而該受囑
      託機關以書面報告鑑定結果之情形，既非屬依法應具結者
      。是同法第158 條之3 有關「證人、鑑定人依法應具結而
      未具結者，其證言或鑑定意見，不得作為證據」之規定，
      於此時即無適用之餘地。而內政部警政署刑事警察局業經
      臺灣高等法院檢察署檢察長概括囑託為有關槍彈鑑定等項
      目之鑑定機關（臺灣高等法院檢察署92年10月15日檢文允
      字第0921001322號函附之臺灣高等法院檢察署檢察長概括
      選任鑑定人或囑託鑑定機關（團體）名冊參照），故其對
      於本件扣案槍彈所進行之鑑定結果書面報告（內政部警政
      署刑事警察局94年7 月13日刑鑑字第0940082035號槍彈鑑
      定書），揆諸上開說明，即不受刑事訴訟法第158 條之3
      及同法第159 條第1 項之限制，自得作為證據，核先敘明
      。
（二）次按被告以外之人於審判外之陳述，雖不符刑事訴訟法第
      159 條之1 至第159 條之4 之規定，而經當事人於審判程
      序同意作為證據，法院審酌該言詞陳述或書面陳述作成時
      之情況，認為適當者，亦得為證據；當事人、代理人或辯
      護人於法院調查證據時，知有刑事訴訟法第159 條第1 項
      不得為證據之情形，而未於言詞辯論終結前聲明異議者，
      視為有前項之同意，同法第159 條之5 定有明文。該項立
      法意旨在於傳聞證據未經當事人之反對詰問予以核實，原
      則上先予排除，惟若當事人已放棄反對詰問權，於審判程
      序中表明同意該等傳聞證據可作為證據；或於言詞辯論終
      結前未聲明異議，基於尊重當事人對傳聞證據之處分權，
      及證據資料愈豐富，愈有助於真實發見之理念，且強化言
      詞辯論主義，使訴訟程序得以順暢進行，上開傳聞證據亦
      均具有證據能力。此項規定，依檢肅流氓條例第23條規定
      ，於法院受理流氓案件時亦準用之。查證人李金松、童炯
      翰、乙○○、林哲男、黃紘偉、王志宏、陳玟成、陳瑞慶
      於警詢之陳述、證人童炯翰、乙○○、黃紘偉、王志宏於
      偵訊時之陳述、證人林正立、江誌偉、洪哲夫於檢察事務
      官詢問時之陳述，雖均係被移送人以外之人於審判外之言
      詞陳述，然被移送人於本院調查審理時並未為異議，依同
      法第159 條之5 之規定，均有證據能力而得為證據。
四、被移送人甲○○於前揭時、地，經警查獲持有上開改造槍枝
    之事實，業據被移送人於警詢、偵訊及本院訊問時供承不諱
    （見94年5 月17日警詢筆錄、同年月18日偵訊筆錄、本院95
    年10月23日訊問筆錄），核與證人乙○○、林哲男、黃紘偉
    、王志宏於警詢時、證人林正立、江誌偉、洪哲夫於檢察事
    務官詢問時證述之情節相符，並有搜索筆錄、扣押物品目錄
    表在卷可資佐證。又被移送人於前揭時、地，改造上開槍枝
    之事實，亦據被移送人於警詢、偵訊及本院訊問時供承不諱
    （見94年5 月17日警詢筆錄、同年月18日偵訊筆錄、本院95
    年10月23日訊問筆錄），並有搜索筆錄、扣押物品目錄表在
    卷可查，另扣有上開改造槍枝及供被告改造槍枝使用之通槍
    條2 支、改造槍管3 支、砂輪機1 個、鑽具1 組、游標尺1
    把、迷你虎鉗一個、鑽頭與砂輪鑽頭4 支、小型電動鑽台1
    個、銼刀2 把、乙炔氣焰1 個等工具足佐。而扣案之改造手
    槍，經送請內政部警察署刑事警察局鑑定結果認：（一）仿
    WALTHE R廠PPK/S 型半自動手槍製造之玩具手槍換裝土造金
    屬槍管改造而成之改造手槍（槍枝管制編號：0000000000）
    ，機械性能良好，可供擊發適用子彈使用，認具殺傷力。（
    二）仿WALTHER 廠PPK/ S型半自動手槍製造之玩具手槍換裝
    土造金屬槍管改造而成之改造手槍（槍枝管制編號：000000
    0000），機械性能良好，可供擊發適用子彈使用，認具殺傷
    力。（三）仿FN廠半自動手槍製造之玩具手槍換裝土造金屬
    槍管改造而成之改造手槍（槍枝管制編號：0000000000），
    機械性能良好，可供擊發適用子彈使用，認具殺傷力。（四
    ）仿FN廠半自動手槍製造之玩具手槍換裝土造金屬槍管改造
    而成之改造手槍（槍枝管制編號：000000 00 00），機械性
    能良好，可供擊發適用子彈使用，認具殺傷力，此有內政部
    警政署刑事警察局94年7 月13日刑鑑字第0940082035號槍彈
    鑑定通知書1 份暨照片在卷可稽，足徵被告確有製造、持有
    具有殺傷力之改造手槍4 支之流氓非行。
五、按非法製造、販賣、運輸、持有或介紹買賣槍砲、彈藥、爆
    裂物者，足以嚴重破壞社會秩序或危害他人生命、身體、自
    由及財產者，當然為情節重大之流氓，為檢肅流氓條例第2
    條第2 款，同條例施行細則第5 條第2 項第2 款所明定。次
    按檢肅流氓條例制定之目的，在於防止流氓破壞社會秩序、
    危害人民權益，其精神在於事前之防範，而非事後之處罰，
    其係為矯治改善行為人潛在之危險性格，進而防止其犯罪，
    以達到維護社會秩序，保障人民權益之目的。而持有槍枝本
    身，對民眾安全與社會治安之潛在危險，並不以持有槍枝是
    否已造成生命、身體之傷害結果為認定流氓行為之標準（臺
    灣高等法院96年度感抗字第87號裁定意旨參照）。查邇來臺
    灣地區槍枝氾濫，持槍施暴之案件，屢見不鮮。而槍枝之殺
    傷力甚強，每於瞬間即取人性命或置人於傷殘，社會大眾莫
    不受到槍枝氾濫之嚴重威脅，不法之徒每以擁槍自重，輕則
    用以恐嚇勒索，欺壓善良，重則持以殺人越貨，使一般民眾
    聞槍色變，是非法製造、持有槍枝自足以危害社會治安。本
    件被移送人明知改造槍枝為政府所大力取締，與法律查緝非
    法槍枝之嚴正態度，竟仍於上揭期間製造前開具殺傷力之槍
    械，可見被告擁有改造槍枝一定之技能，且慣常不斷的進行
    改造行為，足認具有相當持續性，已非突發性之偶然犯，即
    與「慣常性」無違。且被移送人改造槍枝之數量多達4 支，
    而改造槍枝對於人之生命及身體具有高度之危險性，並影響
    社會治安甚鉅，非法之徒只要在適當距離內輕扣板機，極易
    造成他人生命及身體之重大傷亡，持有者隨時可以以之為自
    己或他人犯罪，潛在之受害對象非僅個人，而係大眾。被移
    送人改造上開槍枝，並隨身攜帶，足見被移送人使用槍枝不
    以為意之心態，亦見其持槍之平常性，其就使用、保管槍枝
    之輕率，及槍枝隨時可能走火擊發之情均不以為意，是以輕
    率心態持有具有強大殺傷力之槍枝，其改造、持有改造槍枝
    之行為，顯已對不特定人之生命、身體產生危害，亦即任何
    人皆有可能因而成為被害人，而具有嚴重潛在之危險性。依
    上說明，被移送人改造、持有上開槍枝，應不需再別有其他
    持槍恐嚇逞兇等積極行為，即可認定其改造、持有槍械本身
    ，具有對社會之積極侵害性及不特定性。另非法持有槍砲、
    彈藥者，因將使有意犯罪之不特定人，可隨時持具強大殺傷
    力，且使用方便之武器以危害他人生命、身體、及財產，又
    隨時具有侵害性，自當為檢肅流氓條例第6 條所定之情節重
    大流氓。綜上，以被移送人改造、持有槍枝等情為觀，其非
    法改造並持有改造手槍，以槍枝可能造成之殺傷力，足以嚴
    重侵害多數善良被害人生命、身體、財產之法益，且已造成
    民眾無與倫比之莫名恐懼，嚴重破壞社會公共秩序、安寧及
    詳和，被移送人之行為實具積極侵害性、不特定性，且情節
    重大自無疑義，核與檢肅流氓條例第2 條第2 款及同條例施
    行細則第5 條第2 項第2 款規定之情節重大流氓要件相符，
    自屬情節重大之流氓，足認其有應交付感訓處分之原因，應
    為交付感訓處分之裁定。
據上論斷，應依檢肅流氓條例第13條第2項，裁定如主文。
中　　華　　民　　國　　96　　年　　6 　　月　　29　　日
                  治安法庭    法　官  謝梨敏
以上正本證明與原本無異。
如不服本裁定，應於裁定送達後10日內，向本院提出抗告狀。
中　　華　　民　　國　　96　　年　　7 　　月　　2 　　日
                              書記官  林志衡
